【裁判字號】    92,自,447
【裁判日期】    920825
【裁判案由】    侵占
【裁判全文】
臺灣臺中地方法院刑事判決                          九十二年度自字第四四七號
    自  訴  人  立忠交通事業有限公司  址設臺中市○區○○街一號
    代  表  人  陳維良
    代  理  人  甲○○
    被      告  乙○○
右列被告因侵占案件，經自訴人提起自訴，本院判決如左：
    主  文
乙○○意圖為自己不法之所有，而侵占自己持有他人之物，處拘役伍拾日，如易科罰
金，以佰元折算壹日，緩刑貳年。
    事  實
一、乙○○於民國（下同）九十一年八月三十一日至臺中市○○街一號立忠交通企業
    有限公司（下稱立忠公司），向立忠公司負責人陳維良以每月租金新臺幣（下同
    ）五百元代價承租一九九三年份，福特廠牌之車牌號碼Ｖ八─八三一號營業小客
    車乙輛，約定每二日付一次租金，詎乙○○於租得該小客車後，自九十二年二月
    二十二日起即未再繳交租金，經立忠公司於九十二年五月五日以存證信函表明終
    止租約後，乙○○即基於意圖為自己不法之所有，變易持有為所有之之意思，將
    該小客車據為己有，予以侵占入己，未將小客車返還立忠公司，且均拒出面，復
    未居住於戶籍地址而未告知立忠公司，致立忠公司追索無著。嗣經陳維良追索無
    著，提出自訴後，乙○○始於九十二年七月二十九日，將小客車返還予立忠公司
    。
二、案經立忠公司提起自訴。
    理  由
一、訊據被告乙○○對於右揭時地有向立忠公司租用小客車，又自九十二年二月二十
    二日起未繳納租金，又未返還小客車，遲於九十二年七月二十九日始將小客車返
    還立忠公司之事固不諱言，惟辯稱：並無侵占意思。因有時候要載母親去東勢看
    醫生，我母親一、二個禮拜看一次醫生，故未返還車子。想等找到工作，還有母
    親的腳比較好了，我再還車云云。惟查，被告右揭侵占犯行，業據自訴人立忠公
    司代理人甲○○指述在卷，並指稱：被告於九十二年二月二十二日以後，就沒有
    消息了，陳維良在四月底之前有去被告烏日住處，管理員說被告的房子是租給人
    家，管理員不知道被告住哪裡，被告都有按時去繳管理費，管理員說不知道被告
    的住址等語，並有存証信函及送達回證、租車約定承諾切結書、立忠公司之公司
    執照在卷可佐；又被告明知自己自九十二年二月二十二日起即未再支付租金，又
    自九十二年五月五日業經立忠公司終止租約，竟仍拒不返還小客車，經自訴人提
    起自訴，並經法院通緝到案後，始於九十二年七月二十九日將小客車返還立忠公
    司等情，均據被告自承在卷，再參以被告明知自己積欠租金已有數月以上，縱未
    能付清積欠租金，亦可先將小客車返還自訴人，且其契約上載明地址為戶籍地址
    ，然其自九十二年四月間即未居住於戶籍地址，竟未通知自訴人，復拒出面，未
    將小客車返還予自訴人，其就本件小客車具有為自己不法所有之意圖亦可認定。
    被告雖辯稱：因有時候要載母親去東勢看醫生，一、二個禮拜看一次醫生，想等
    找到工作，還有母親的腳好了，再去還車云云，惟被告雖有使用本件小客車之個
    人需要，然此並非其得拒不返還小客車之正當理由，是被告所辯，不足為任何有
    利之認定，附此敘明。事証明確，被告右揭侵占犯行堪予認定。
二、核被告所為，係犯刑法第三百三十五條第一項之侵占罪。爰審酌被告犯罪之動機
    、目的、手段，犯罪所生之危害、其侵占之物品係小客車一輛，又其侵占之期間
    長達數月，及其現已將小客車返還自訴人，復已與自訴人達成和解，有和解書在
    卷可佐等一切情狀，量處如主文所示之刑，並諭知易科罰金之折算標準。末查，
    被告前未曾受有期徒刑以上刑之宣告，有臺灣臺中地方法院檢察署刑案資料查註
    紀錄表及臺灣高等法院被告全國前案紀錄表在卷可按，且被告已賠償自訴人損失
    ，已與自訴人達成和解，其經此教訓，當知警惕而無再犯之虞，本院綜核各情，
    所宣告之刑，認以暫不執行為適當，併予宣告緩刑二年，以啟自新。
據上論斷，應依刑事訴訟法第三百四十三條、第二百九十九條第一項前段，刑法第三
百三十五條第一項、第四十一條第一項前段、第七十四條第一款，罰金罰鍰提高標準
條例第一條前段、第二條，判決如主文。
中      華      民      國    九十二    年      八      月    二十五    日
                                        臺灣臺中地方法院刑事第四庭
                                            法  官    黃  家  慧
右正本證明與原本無異。
如不服本判決，應於判決送達後十日內向本院提出上訴狀，上訴於臺灣高等法院臺中
分院( 須附繕本 )。
                                            書記官
中      華      民      國  九十二    年      八      月    二十五    日
附錄論罪科刑之法條︰
刑法第三百三十五條第一項︰意圖為自己或第三人不法之所有，而侵占自己持有他人
之物者，處五年以下有期徒刑拘役或科或併科一千元以下罰金。


司法院資訊處製作；財團法人民間司法改革基金會備份。
